【裁判字號】    98,財管,56
【裁判日期】    980612
【裁判案由】    指定遺產管理人
【裁判全文】
臺灣高雄地方法院民事裁定              98年度財管字第56號
聲  請  人  彰化商業銀行股份有限公司
法定代理人  甲○○
上聲請人聲請對被繼承人乙○○○指定遺產管理人事件，本院裁
定如下：
    主  文
選任蘇志成律師為被繼承人乙○○○（女，民國○○○年○月○
○日生，身分證統一編號：Ｚ000000000號）之遺產管
理人。
程序費用新臺幣壹仟元由被繼承人乙○○○之遺產負擔。
    理  由
一、按「繼承開始時，繼承人之有無不明者，由親屬會議於1 個
    月內選定遺產管理人，並將繼承開始及選定遺產管理人之事
    由，向法院報明。」、「無親屬會議或親屬會議未於前條所
    定期限內選定遺產管理人者，利害關係人或檢察官，得聲請
    法院選任遺產管理人，並由法院依前項規定為公示催告。」
    、又「先順序繼承人均拋棄其繼承權時，由次順序之繼承人
    繼承，其次順序之繼承人有無不明或第四順序之繼承人均拋
    棄其繼承權者，準用關於無人承認繼承之規定。」，民法第
    1177條、第1178條第2 項、第1176條第6 項分別定有明文。
二、本件聲請意旨略以：緣被繼承人乙○○○（民國○○年○ 月○○
    日生，97年3 月25日死亡）之繼承人均已向法院聲明拋棄繼
    承在案，而被繼承人乙○○○遺留之不動產前經本院97年度
    執字第33650 號強制執行，因執行中被繼承人死亡致執行未
    果，依未繼承登記不動產辦理強制執行聯繫辦法規定，由債
    權人代位辦理繼承登記，惟因被繼承人之法定繼承人均已向
    法院聲明拋棄繼承在案，致聲請人之債權無法行使，為確保
    聲請人債權之行使，狀請本院依法選任本件遺產管理人等語
    。
三、經查：
  (一)聲請人主張之前揭事實，業據其提出繼承系統表、本院家事
    庭97年8 月18日雄院高97繼新字第1262號函、本院家事庭97
    年8 月18日雄院高97繼新字第1499號函、本院家事庭97年8
    月18日雄院高97繼新字第1494號函、本院家事庭97年8 月18
    日雄院高97繼新字第1408號函、本院家事庭97年8 月18日雄
    院高97繼新字第1370號函、債權憑證、債權附表、他項權利
    證明書、土地建築改良物他項權利移轉變更契約書、土地建
    築改良物抵押權設定契約書其他約定事項、土地建築改良物
    抵押權設定契約書、抵押權設定契約書建物標示清冊等件各
    1 份為證，並經本院依職權調取上開卷宗核閱屬實，堪信為
    真實。
  (二)聲請人既對被繼承人有債權存在，為其債權人，自應屬利害
    關係人無訛。又被繼承人之繼承人均已依法拋棄繼承，復查
    無其他合法繼承人存在，揆諸前揭規定，自應準用關於無人
    承認繼承之規定，參以其親屬會議並未於死亡發生之日起1
    個月內為其選定遺產管理人並呈報本院，是聲請人以利害關
    係人之地位，向本院聲請選任遺產管理人，自屬有據。
  (三)本院審酌：被繼承人乙○○○前揭現存繼承人既均已依法拋
    棄繼承，可知顯已不願再與被繼承人之遺產有何糾葛，本無
    義務就其遺產再為管理；況擔任遺產管理人，主要係彙整被
    繼承人之財產，踐行被繼承人債權、債務之確認，並作適法
    合理之分配，且於有繼承人承認繼承時或遺產分配後，尚有
    剩餘時，將遺產移交繼承人或國庫，此須熟悉相關法律程序
    進行遺產處分，經本院自高雄律師公會願意擔任法院遺產管
    理人名單中徵詢後，蘇志成律師願意以其專業知識管理及處
    理被繼承人後續之遺產問題，有電話紀錄1 紙附卷可稽，爰
    選任蘇志成律師為本件遺產管理人。另因本件被繼承人之全
    部繼承人均拋棄繼承，而「準用」無人承認繼承之規定，與
    繼承人有無不明之情形尚屬有間，是民法第1178條第1 項關
    於承認繼承之公示催告，即無準用之餘，附此敘明。
四、依非訟事件法第157 條、第24條第1 項，裁定如主文。
中    華    民    國    98    年     6    月    12    日
                  家事法庭  司法事務官  任士慧
上為正本係照原本作成。
如對本裁定抗告，須於裁定送達後10日之不變期間內，向本院提
出抗告狀，並繳納抗告費新臺幣1,000 元。
中    華    民    國    98    年     6    月    12    日
                            書  記  官  葉正昭


司法院資訊處製作；財團法人民間司法改革基金會備份。
